【裁判字號】    99,台上,1905
【裁判日期】    991014
【裁判案由】    租佃爭議
【裁判全文】
最高法院民事裁定            九十九年度台上字第一九○五號
上   訴   人  甲  ｑ  ○
              乙  ｎ  ○
              甲  ○  ○
              戌  ○  ○
              Ｐ      ○
              乙  Ｕ  ○
              Ｔ ○○ ○
              Ｙ  ○  ○
              甲 Ｈ○ ○
              甲 ｇ○ ○
              乙  Ｄ  ○
              乙 ｒ○ ○
              丙  Ｔ  ○
              丙 Ｗ○ ○
              地  ○  ○
              Ｕ  ○  ○
              甲 Ｊ○ ○
              乙  Ｘ  ○
              乙 ｃ○ ○
              丙  玄  ○
              丙  Ｈ  ○
              ｎ  ○  ○
              甲  亥  ○
              甲  Ｔ  ○
              乙  宙  ○
              乙  Ａ  ○
              乙  Ｂ  ○
              乙 Ｃ○ ○
              乙  ｅ  ○
              乙  ○  ○
              丁  ○  ○
              戊  ○  ○
              己 ○○ ○
              ｈ  ○  ○
              ｉ  ○  ○
              乙  Ｉ  ○
              甲 戌○ ○
              甲  玄  ○
              甲  Ｂ  ○
              甲 Ｃ○ ○
              丙 ○○ ○
              庚  ○  ○
              辛  ○  ○
              壬  ○  ○
              癸  ○  ○
              子 ○○ ○
              寅  ○  ○
              午  ○  ○
              ｃ  ○  ○
              ｄ  ○  ○
              ｅ  ○  ○
              ｆ  ○  ○
              乙 己○ ○
              乙 庚○ ○
              丑  ○  ○
              卯  ○  ○
              辰  ○  ○
              巳 ○○ ○
              未 ○○ ○
              亥  ○  ○
              申  ○  ○
              酉  ○  ○
              黃  ○  ○
              天  ○  ○
              Ｒ  ○  ○
              Ｗ  ○  ○
              乙  ｉ  ○
              乙  ｋ  ○
              宇 ○○ ○
              宙  ○  ○
              玄 ○○ ○
              Ｄ  ○  ○
              Ｅ  ○  ○
              Ｉ  ○  ○
              Ｊ  ○  ○
              Ｋ  ○  ○
              Ｍ  ○  ○
              Ｎ ○○ ○
              Ｏ  ○  ○
              丙  ａ  ○
              Ａ ○○ ○
              Ｂ  ○  ○
              Ｃ  ○  ○
兼法定代理人  丙  ｃ  ○
上   訴   人  Ｆ  ○  ○
              Ｇ  ○  ○
              Ｈ      ○
              Ｘ  ○  ○
              Ｚ ○○ ○
              ａ ○○ ○
              ｂ  ○  ○
              乙  ｊ  ○
              Ｌ  ○  ○
              Ｑ  ○  ○
              甲  己  ○
              甲  辛  ○
              甲      癸
              Ｓ  ○  ○
              乙 天○ ○
              Ｖ  ○  ○
              ｇ  ○  ○
              丙      ｂ
              ｊ  ○  ○
              ｌ  ○  ○
              甲  未  ○
              甲 申○ ○
              甲 Ｖ○ ○
              甲  Ｗ  ○
              甲 Ｙ○ ○
              甲  Ｚ  ○
              甲  ａ  ○
              甲  ｈ  ○
              甲  ｕ  ○
              甲  ｖ  ○
              ｋ  ○  ○
              丙  Ｎ  ○
              ｍ ○○ ○
              ｏ  ○  ○
              ｑ  ○  ○
              ｒ  ○  ○
              ｓ  ○  ○
              ｔ ○○ ○
              ｐ ○○ ○
              甲  乙  ○
              甲  丙  ○
              ｕ  ○  ○
              ｖ  ○  ○
              ｗ  ○  ○
              ｘ ○○ ○
              甲  Ｕ  ○
              ｙ  ○  ○
              甲 卯○ ○
              ｚ  ○  ○
              甲  甲  ○
              甲  丁  ○
              甲  戊  ○
              甲  庚  ○
              甲  壬  ○
              甲子○○○
              乙  地  ○
              乙  Ｌ  ○
              乙      Ｍ
              乙  Ｐ  ○
              乙  Ｓ  ○
              乙  Ｗ  ○
              乙  Ｚ  ○
              乙  ｄ  ○
              乙      ｆ
              乙  ｇ  ○
              甲  丑  ○
              甲  寅  ○
              乙  玄  ○
              乙  黃  ○
              乙  Ｅ  ○
              乙 Ｊ○ ○
              乙  Ｋ  ○
              甲  辰  ○
              甲  巳  ○
              甲  午  ○
              甲  酉  ○
              甲  天  ○
              甲  宇  ○
              甲 宙○ ○
              甲  黃  ○
              甲  Ａ  ○
              甲  地  ○
              乙  ｐ  ○
              乙  ｑ  ○
              乙  ｔ  ○
              乙 ｖ○ ○
              乙 ｗ○ ○
              乙  ｘ  ○
              丙  癸  ○
              丙  子  ○
              丙  丑  ○
              丙      寅
              丙  卯  ○
              丙  辰  ○
              丙  巳  ○
              丙 午○ ○
              丙  Ｋ  ○
              丙  Ｌ  ○
              丙  Ｍ  ○
              丙  Ｒ  ○
              丙 Ｓ○ ○
              丙  Ｖ  ○
              甲  Ｄ  ○
              甲 Ｅ○ ○
              甲  Ｆ  ○
              甲 Ｇ○ ○
              甲  Ｍ  ○
              乙  ｏ  ○
              甲  Ｉ  ○
              甲  Ｋ  ○
              甲 Ｌ○ ○
              甲  Ｎ  ○
              甲 Ｏ○ ○
              甲  Ｐ  ○
              甲  Ｑ  ○
              甲  Ｒ  ○
              甲  Ｓ  ○
              甲  Ｘ  ○
              甲  ｂ  ○
              甲 ｃ○ ○
              甲  ｄ  ○
              甲  ｅ  ○
              甲      ｆ
              甲  ｉ  ○
              甲 ｊ○ ○
              甲  ｋ  ○
              甲  ｌ  ○
              甲  ｍ  ○
              甲  ｎ  ○
              甲 ｏ○ ○
              甲  ｐ  ○
              甲  ｒ  ○
              甲  ｓ  ○
              甲  ｔ  ○
              甲 ｗ○ ○
              甲  ｘ  ○
              甲 ｙ○ ○
              甲  ｚ  ○
              乙  甲  ○
              乙  乙  ○
              乙  丁  ○
              乙  戊  ○
              乙  丙  ○
              乙  辛  ○
              乙  壬  ○
              乙  癸  ○
              乙  子  ○
              乙  丑  ○
              乙 寅○ ○
              乙  卯  ○
              乙  辰  ○
              乙 巳○ ○
              乙      午
              乙  未  ○
              乙 申○ ○
              黃    
              楊 吳惠 玉
              乙  酉  ○
              乙 戌○ ○
              乙  亥  ○
              林  辛  章
              乙  宇  ○
              乙  Ｆ  ○
              乙  Ｇ  ○
              乙 Ｈ○ ○
              介隆齒輪機器廠有限公司
上   一   人
法 定代理 人  丙  ｄ  ○  住高雄市○○○路468號
上   訴   人  乙  Ｎ  ○  住高雄市○○○路29號
              乙      Ｏ  住同上路29之1號
              乙  Ｑ  ○  住同上路29之2號
              乙 Ｒ○ ○  住同上路31號
              乙  Ｔ  ○  住同上路31之1號
              乙      Ｖ  住同上路33之1號
              乙  Ｙ  ○  住同上路35號
              乙  ａ  ○  住高雄市○○○路69號6樓之1
              乙  ｂ  ○  住高雄市○○○路112之8號13樓
              乙  ｈ  ○  住高雄市○○○路104號
              乙  ｌ  ○  住高雄市○○街179號
              乙 ｍ○ ○  住同上街183號
              乙  ｓ  ○  住高雄市○○街59號
              乙  ｕ  ○  住同上街21號
              乙  ｙ  ○  住高雄市○○○街230號
              丙  丁  ○  住同上街228號
              乙  ｚ  ○  住高雄市○○○路41號
              丙  甲  ○  住同上
              丙  天  ○  住同上路6巷8之2號
              丙  乙  ○  住高雄市○○○路243巷30弄10號
              丙 丙○ ○  住同上路243巷30弄8號
              丙  戊  ○  住同上路148號
              丙  庚  ○  住同上路243巷30弄9號
              丙  壬  ○  住同上路243巷30弄3號
              丙  Ｚ  ○  住同上路429巷32號
              丙 己○ ○  住高雄市○○○路222號
              丙  辛  ○  住高雄市○○○路145號7樓之1
              丙 未○ ○  住高雄市○○路87號
              丙  申  ○  住高雄市○○○路103號
              丙  酉  ○  住高雄市○○路11巷48號
              丙  戌  ○  住高雄市○○街27號
              丙  亥  ○  住同上街33號
              丙  地  ○  住高雄市○○○路156號
              丙  宇  ○  住同上路154號
              丙  宙  ○  住同上路152號
              丙 黃○ ○  住同上路150號
              丙  Ｂ  ○  住同上路150號
              丙 Ｃ○ ○  住同上路148號
              丙 Ｄ○ ○  住同上路146號
              丙  Ｉ  ○  住同上路208號
              丙  Ｊ  ○  住同上路206號
              丙  Ａ  ○  住高雄市○○路5巷23號14樓
              丙  Ｅ  ○  住高雄市○○○路6號
              丙  Ｆ  ○  住同上路4號
              丙 Ｇ○ ○  住同上路2之1號
              丙  Ｏ  ○  住同上路43巷14號
              丙 Ｐ○ ○  住同上路43巷26號
              丙 Ｑ○ ○  住高雄市○○街95號
              丙 Ｕ○ ○  住高雄市○○○路243號
              丙  Ｘ  ○  住高雄市○○○路93巷28號
              丙 Ｙ○ ○  住同上路93巷30號
共        同
訴 訟代理 人  洪  條  根律師
被  上訴  人  財  政  部  設台北市○○○路2號
法 定代理 人  丙  ｅ  ○  住同上
被  上訴  人  臺灣土地銀行股份有限公司
                          設台北市○○路46號
法 定代理 人  丙  ｆ  ○  住同上
共        同
訴 訟代理 人  李  慶  榮律師
              孫  守  濂律師
上列當事人間租佃爭議事件，上訴人對於中華民國九十九年六月
九日臺灣高等法院高雄分院再審判決（九十七年度重再字第三號
），提起上訴，本院裁定如下：
    主  文
上訴駁回。
第三審訴訟費用由上訴人負擔。
    理  由
按上訴第三審法院，非以原判決違背法令為理由，不得為之。又
提起上訴，上訴狀內應記載上訴理由，其以民事訴訟法第四百六
十九條所定事由提起第三審上訴者，應於上訴狀內表明：原判決
所違背之法令及其具體內容、暨依訴訟資料合於該違背法令之具
體事實。其依同法第四百六十九條之一規定提起上訴者，並應具
體敘述為從事法之續造、確保裁判之一致性或其他所涉及之法律
見解具有原則上重要性之理由。同法第四百六十七條、第四百七
十條第二項分別定有明文。而依同法第四百六十八條規定，判決
不適用法規或適用不當者，為違背法令；依同法第四百六十九條
規定，判決有該條所列各款情形之一者，為當然違背法令。是當
事人提起第三審上訴，如合併以同法第四百六十九條及第四百六
十九條之一之事由為上訴理由時，其上訴狀或理由書應表明該判
決所違背之法令條項，或有關判例、解釋字號，或成文法以外之
習慣或法理等及其具體內容，暨係依何訴訟資料合於該違背法令
之具體事實，並具體敘述為從事法之續造、確保裁判之一致性或
其他所涉及之法律見解具有原則上重要性之理由。如未依上述方
法表明，或其所表明者與上開法條規定不合時，即難認為已合法
表明上訴理由，其上訴自非合法。本件上訴人對於原判決提起第
三審上訴，雖以該判決違背法令為由，惟核其上訴理由狀所載內
容，係就原審取捨證據、認定事實之職權行使所論斷：上訴人雖
以原法院九十五年度重上字第四六號確定判決（下稱原確定判決
）違背民事訴訟法第二百七十七條、第二百八十條第一項、第二
百八十二條之一規定，依同法第四百九十六條第一項第一款規定
提起再審之訴，按依耕地三七五減租條例第十五條規定主張對出
售之耕地有優先承買權者，應先證明其對該耕地有租賃關係存在
，上訴人主張繼受原承租人之租賃權，惟未敘明其前手為何人，
亦未能舉證證明被上訴人曾將系爭土地出租上訴人前手、上訴人
之前手與上訴人間有讓與耕地租賃關係合意及上訴人受讓後有自
任耕作之事實，且前訴訟程序第一審法院依上訴人聲請向台灣省
政府、高雄市政府、財政部國有財產局、台灣土地銀行函查上訴
人所主張之相關文件結果，或覆稱未保管相關文件，或覆稱因年
代久遠已乏資料可稽，並無舉證責任分配顯失公平情事，原確定
判決因而認上訴人未能舉證證明就系爭土地有耕地租賃關係存在
，核屬認定事實之問題，其認定事實縱有錯誤或不當，調查證據
是否有欠周延，均非屬適用法規顯有錯誤情形，又被上訴人否認
上訴人受讓系爭土地之承租權，且辯稱上訴人應陳明其前手姓名
及租賃期間，可知被上訴人對上訴人主張被上訴人曾保管所謂耕
地租約一節，仍有爭執，無視同自認規定適用，上訴人亦未證明
被上訴人有因妨礙他造使用，故意將證據滅失、隱匿或致礙難使
用事實，原確定判決並無適用上開規定顯有錯誤之再審事由等情
，指摘為不當，並就原審命為辯論及已論斷者，泛言謂為違法，
而非表明該判決所違背之法令及其具體內容，暨依訴訟資料合於
該違背法令之具體事實，更未具體敘述為從事法之續造、確保裁
判之一致性或其他所涉及之法律見解具有原則上重要性之理由，
難認其已合法表明上訴理由。依首揭說明，應認其上訴為不合法
。
據上論結，本件上訴為不合法。依民事訴訟法第四百八十一條、
第四百四十四條第一項、第九十五條、第七十八條，裁定如主文
。
中    華    民    國  九十九  年    十    月   十四   日
                      最高法院民事第四庭
                          審判長法官  劉  延  村
                                法官  許  澍  林
                                法官  黃  秀  得
                                法官  鄭  傑  夫
                                法官  魏  大  喨
本件正本證明與原本無異
                                      書  記  官
中    華    民    國  九十九  年    十    月  二十六  日
                                                     m

司法院資訊處製作；財團法人民間司法改革基金會備份。
